臺灣新竹地方法院民事簡易判決  
111年度竹簡字第394號
原      告  新安東京海上產物保險股份有限公司桃園分公司

法定代理人  單正寰  
訴訟代理人  張穎婕  
被      告  吳仁豪  

上列當事人間請求損害賠償事件，本院於民國111 年11月16日辯
論終結，判決如下：
    主      文
被告應給付原告新臺幣壹拾伍萬參仟壹佰零伍元，及自民國一一
一年八月十六日起至清償日止，按週年利率百分之五計算之利息
。
原告其餘之訴駁回。
訴訟費用（除減縮部分外）由被告負擔百分之九十九，餘由原告
負擔。
本判決原告勝訴部分得假執行。
    事實及理由
壹、程序方面：
    按訴狀送達後，原告不得將原訴變更或追加他訴。但擴張或
    減縮應受判決事項之聲明者，不在此限；民事訴訟法第255
    條第1 項但書第3 款定有明文。本件原告起訴時，原係請求
    被告給付原告新臺幣（下同）189,507元及自起訴狀繕本送
    達之翌日起至清償日止，按週年利率5%計算之利息。嗣於本
    院民國111 年11月16日言詞辯論期日當庭變更請求金額為15
    3,833元，利息則不變（見本院卷第93頁），核原告上開所
    為，僅係單純減縮應受判決事項聲明，揆之首揭說明，尚無
    不合，應予准許。
貳、實體方面：
一、原告主張：被告於110 年8 月17日17時40分許，駕駛車牌號
    碼000-000號自用小客車（下稱肇事車輛），行經新竹市○區
    ○○路0 段000 號清華大學內旺宏館前時，不慎撞擊原告所承
    保訴外人蔡慈昀所有、當時由訴外人甲○○駕駛之車牌號碼00
    0-0000號自用小客車（下稱系爭車輛），致系爭車輛受損。
    系爭車輛修復費用扣除零件折舊後為153,833元，被告自應
    就此負損害賠償責任。原告已依保險契約理賠，乃依據保險
    法第53條第1 項、民法第184 條第1 項前段、第191 條之2 
    規定提起本件訴訟。並聲明：如上開變更後訴之聲明。
二、被告則以：伊非不願給付，但對肇責有意見，伊欲迴轉已停
    等禮讓1 輛機車經過，於起步後退時未看到路中間有車輛，
    且系爭車輛係逆向自停車駛出，並無剎車，伊認為系爭車輛
    駕駛人亦未注意車前狀況，雙方肇事責任應各半等語置辯。
    並聲明：原告之訴駁回。
三、得心證之理由：
  ㈠原告主張被告於上開時、地駕駛肇事車輛，與原告承保之系
    爭車輛發生碰撞，造成系爭車輛受損之事實，業據提出新竹
    市警察局第二分局埔頂派出所非道路交通事故當事人登記聯
    單、理賠簽收單、車輛維修保險賠款付承修廠商同意書、系
    爭車輛行車執照、車損照片、估價單及電子發票等件影本為
    證，並經本院依職權向新竹市警察局第二分局調取本件道路
    交通事故調查卷宗，核閱其內之陳報單、受理各類案件紀錄
    表及現場照片等件無誤，且為被告所不爭執，此部分事實堪
    信為真。
　㈡按行車前應注意之事項，依下列規定：七、起駛前應顯示方
    向燈，注意前後左右有無障礙或車輛行人，並應讓行進中之
    車輛行人優先通行，道路交通安全規則第89條第1 項第7 款
    定有明文。上開規範當屬汽車駕駛人於駕駛時應負之注意義
    務。經查，本件事故發生之經過，經本院會同兩造當庭勘驗
    系爭車輛行車紀錄器於事發時之錄影畫面，勘驗結果如下：
    「一、畫面時間00：00：00至00：00：06：行車紀錄器畫面
    為被告車輛後方之顯示，被告車輛行駛於道路上，並準備往
    右方之路邊停靠，畫面中並出現停放於道路左方路邊停格內
    之原告車輛。二、00：00：07至00：00：14：被告車輛正從
    道路上往右朝劃有紅線禁止臨時停車之道路旁停靠，此時停
    放於道路左方路邊停格內之原告車輛仍靜止不動，遠處並有
    一部機車正自被告車輛後方之道路行駛而來。三、00：00：
    15至00：00：19：畫面顯示機車正行駛於道路偏右之位置，
    並經過原告車輛，逐漸趨近於被告車輛，然後為往左靠改為
    道路中間位置行駛，此時原告車輛正從停車格駛出至道路，
    並尾隨機車行駛於道路上。四、00：00：20至00：00：21：
    機車正自道路上行駛超越被告車輛，原告車輛亦為尾隨在機
    車之後行駛，並逐漸靠近被告車輛，此時被告車輛欲從路邊
    起駛往左切至道路（21秒處）。五、00：00：22至00：00：
    28：原告車輛駛近被告車輛，兩車距離越來越小，接著發生
    碰撞（22秒尾、23秒頭處畫面有晃動），然後兩車煞停（24
    秒處）後靜止不動。」有本院勘驗筆錄暨行車紀錄器錄影畫
    面截圖1 份在卷可憑(見本院卷第95至106 頁)，依上開勘驗
    結果、事故現場照片、系爭車輛之行車記錄器錄影畫面截圖
    ，及系爭車輛所有權人蔡慈昀於警詢時所述系爭車輛受損位
    置為右前輪爆胎、右前保險桿及葉子板受損，肇事車輛受損
    位置為前保險桿脫落、左前輪卡死、左邊引擎及左前大燈受
    損等情以觀，可見本次事故發生現場當時天候良好，被告行
    進方向四周並無遮蔽物阻擋雙方視線，視距良好，被告駕駛
    肇事車輛起駛前本應注意有無車輛往來，並禮讓行進中之車
    輛優先通行，而當時並無不能注意之情事，被告卻疏未注意
    直行駛至之系爭車輛，即貿然自路邊起駛向左迴轉，肇生本
    件事故，造成系爭車輛受損，堪認被告有起駛前未注意前後
    左右有無障礙或車輛，並讓行進中之車輛優先通行之過失甚
    明，且應為肇事之單一原因。又被告過失駕駛行為與原告承
    保之系爭車輛受有損害間亦具相當因果關係，被告自應就其
    過失不法侵權行為所致原告承保系爭車輛之損害，負賠償責
    任。
  ㈢被告固辯以：系爭車輛駕駛人甲○○亦有未注意車前狀況之過
    失云云，然系爭車輛係直行車輛，依法本享有路權，行經該
    處時，並無須減速慢行或禮讓向左迴轉之被告所駕駛起駛車
    輛先行之義務，又兩造車損為系爭車輛右車頭及肇事車輛左
    車頭，業如前述，顯示被告自路邊駛出至車道時，已距離甲
    ○○所駕駛之系爭車輛甚近，甲○○已無法再為減速、煞車等防
    止本次事故之駕駛行為，難認甲○○就本次事故有何過失，故
    被告上開辯解，當屬無據，無從憑採。
  ㈣按因故意或過失，不法侵害他人之權利者，負損害賠償責任
    ；汽車、機車或其他非依軌道行駛之動力車輛，在使用中加
    損害於他人者，駕駛人應賠償因此所生之損害；不法毀損他
    人之物者，被害人得請求賠償其物因毀損所減少之價額；被
    保險人因保險人應負保險責任之損失發生，而對於第三人有
    損失賠償請求權者，保險人得於給付賠償金額後，代位行使
    被保險人對於第三人之請求權。民法第184 條第1 項前段、
    第191 條之2 前段、第196 條、保險法第53條第1 項分別定
    有明文。又按物被毀損時，被害人除得依民法第196 條請求
    賠償外，並不排除民法第213 條至第215 條之適用。依民法
    第196 條請求賠償物被毀損所減少之價額，得以修復費用為
    估定之標準，但以必要者為限（例如︰修理零件以新品換舊
    品，應予折舊），此有最高法院77年度第9 次民事庭會議決
    議可資參照。又參之營利事業所得稅查核準則第95條第6款
    規定，固定資產提列折舊採用定率遞減法者，以1 年為計算
    單位，其使用期間未滿1 年者，按實際使用之月數相當於全
    年之比例計算之，不滿1 月者，以月計。再依行政院公布之
    固定資產耐用年數表及固定資產折舊率表，系爭車輛為自用
    小客車，依固定資產耐用年數表第二類第三項規範，耐用年
    數為5 年，再依固定資產折舊率表之定率遞減法，每年折舊
    率為1000分之369 ，但其最後1 年之折舊額，加歷年折舊累
    計額，總和不得超過該資產成本原額10分之9 。從而，系爭
    車輛修復費用之零件147,977元部分，應以扣除折舊後費用
    為限。查系爭車輛受損後，經送車廠估修結果，其必要之修
    復費用為189,507元（含工資18,330元、烤漆25,400元、零
    件147,977元），有估價單及電子發票在卷可參（見本院卷
    第25至33頁、第35頁），經核該估價單所列各修復項目與系
    爭車輛受損之情形相符，堪認確係屬修復系爭車輛所必要。
    又系爭車輛於110 年1 月出廠，有原告提出之系爭車輛行車
    執照附卷可佐（見本院卷第17頁），雖不知實際出廠之日，
    惟依民法第124 條第2 項之規定，可推定其為該月15日，堪
    以該日期為出廠日期。系爭車輛於110 年8 月17日碰撞受損
    ，距離出廠日為7 月又2 日，故本件折舊採計為8 月。是以
    ，原告依發票賠付被保險人189,507元，發票上工資含稅為4
    1,530元、零件含稅為147,977元（見本院卷第35頁），而零
    件折舊後所得請求被告賠償之範圍，以111,575元為限（計
    算式詳如附表）至於工資41,530元，因不屬於零件，自無折
    舊之適用，且該部分之支出，足認屬於修復系爭車輛之必要
    費用。是以，系爭車輛損壞修復之必要修復費用合計為153,
    105元（計算式：工資41,530元＋扣除折舊後零件111,575元＝
    153,105元），原告逾此範圍之請求，則屬無據。
四、末按給付無確定期限者，債務人於債權人得請求給付時，經
    其催告而未為給付，自受催告時起，負遲延責任。其經債權
    人起訴而送達訴狀，或依督促程序送達支付命令，或為其他
    相類之行為者，與催告有同一之效力；遲延之債務，以支付
    金錢為標的者，債權人得請求依法定利率計算之遲延利息；
    應付利息之債務，其利率未經約定，亦無法律可據者，週年
    利率為5%，民法第229 條第2 項、第233 條第1 項前段、第
    203 條分別定有明文。本件係屬侵權行為損害賠償之債，自
    屬無確定期限者，又以支付金錢為標的，則依上揭法律規定
    ，原告就其得請求被告給付之金額部分，請求自起訴狀繕本
    送達之翌日起加計週年利率5%之利息，亦屬有據。而本件起
    訴狀繕本係於111 年8 月5 日寄存送達於被告住所所在地之
    警察機關，有送達證書1 紙存卷可憑（見本院卷第77頁），
    依民事訴法第138 條第2 項規定，於111 年8 月15日生送達
    效力，是原告請求遲延利息之起算日為111 年8 月16 日，
    堪以認定。
五、綜上所述，原告依侵權行為及保險代位之法律關係，請求被
    告給付153,105元，及自起訴狀繕本送達之翌日即111 年8 
    月16 日起至清償日止，按週年利率5%計算之遲延利息，洵
    屬有據，應予准許。逾此範圍之請求，為無理由，應予駁回
    。
六、本件係就民事訴訟法第427 條第1 項訴訟適用簡易程序所為
    被告敗訴之判決，依同法第389 條第1 項第3 款規定，應職
    權宣告假執行。
七、本件事證已臻明確，兩造其餘之攻擊防禦方法及所提證據，
    於判決結果不生影響，爰不一一論列，附此敘明。
八、訴訟費用負擔之依據：民事訴訟法第79條。
中　　華　　民　　國　　111 　年　　12　　月　　16　　日
                  新竹簡易庭  法  官 黃致毅
以上正本係照原本作成。
如對本判決上訴，須於判決送達後20日內向本院提出上訴狀。如
委任律師提起上訴者，應一併繳納上訴審裁判費。
中　　華　　民　　國　　111 　年　　12　　月　　16　　日
                              書記官  蕭宛琴
　　　　　　　　　　　　　　　
附表：
車牌號碼000-0000號自用小客車（即系爭車輛）更新零件費用折舊之計算   第一年折舊 147,977×0.369×8/12＝36,402  時價亦即折舊後之金額  147,977－36,402＝111,575 備註： 一、零件新臺幣147,977元。 二、上列計算小數點以下均四捨五入。